台灣高等法院民事判決　九十一年度再易字第四十五號
　　再審原告　　乙○○
　　　　　　　　甲○○
　　再審被告　　丙○○
右當事人間請求返還不當得利事件，再審原告對於中華民國九十一年四月二日本院九
十年度上易字第六五四號確定判決提起再審，本院判決如左：
    主    文
再審之訴駁回。
再審訴訟費用由再審原告負擔。
    事實及理由
一、本件再審原告起訴主張：本件確定判決援引之由再審被告提出並由訴外人戴春騰
    自行所譯之家庭會議譯文，其內容因遭訴外人戴春騰刻意串改，刪減部分重要內
    容，是該份譯文顯有不實，有桃園地方法院八十九年度訴字第一八九二號返還贈
    與物事件九十一年四月九日之勘驗筆錄可證。上開勘驗結果證明該份譯文顯屬不
    實，對再審原告為顯屬有利之發現，且對於確定判決之基礎事實顯然有所動搖，
    自有民事訴訴法第四百九十六條第一項第九款及第十三款再審之事由。又本件證
    人戴春蓮、戴春緞之證言與再審被告丙○○及訴外人戴春騰於另案之所陳事實明
    顯不同，其證言為虛偽，則再審原告亦具有同法第四百九十六條第一項第十款之
    再審事由。再本院未審酌再審原告提出之切結書、日記帳簿及照片等書證資料，
    且該切結書內容旨在確保再審原告與訴外人戴春騰間財產評分之權益，茍如再審
    被告所主張係附有負擔之贈與，或如戴春騰主張係於七十六年間有附有負擔之條
    件存在，又何必於八十六年間書立此份切結書，由此亦證前揭證人之證言不實在
    等情，因依民事訴訟法第四百九十六條第一項第九款、第十款、第十三款規定，
    提起本件再審之訴，求為將本院九十年度上易字第六五四號原確定判決廢棄，並
    駁回再審被告前審之訴。並再審聲明：(一)廢棄本院九十年度上易字第六五四號確
    定判決暨台灣桃園地方法院八十九年度訴字第七五六號確定判決。(二)右廢棄部分
    ，駁回再審被告前審之訴。
二、再審被告則以：前審就本案判決之認定基準，並未以系爭家庭會議記錄為判決依
    據，縱該家庭會議紀錄有所紀錄，亦非能影響本案判決結果。又就證人證言不實
    部分，再審原告實係將他案即其與戴春騰間之訴訟與本件混淆，而村長證明書係
    兩造依法為爭點整理時排除爭執之事項，原審就切結書已加以審酌，是再審原告
    對原審判決有所誤認。另再審原告所提出之桃園地方法院九十一年四月十九日勘
    驗內容，係針對桃園縣龍潭鄉○○街十七號部分，而非本件所爭執，是再審原告
    就事實認知上已犯有相當之謬誤等語，資為抗辯。並答辯聲明：再審駁回。
三、本院依職權調閱本院九十年度上易字第六五四號民事卷全卷。
四、再審原告依民事訴訟法第四百九十六條第一項第九款、第十款、第十三款規定，
    提起本件再審之訴。按對於第二審確定終局判決，如有為判決基礎之證物係偽造
    或變造者；證人、鑑定人或通譯就為判決基礎之證言、鑑定或通譯為虛偽陳述者
    ；當事人發現未經斟酌之證物或得使用該證物者之情形，當事人得以再審之訴對
    於確定終局判決聲明不服；前項第七款至第十款情形，以宣告有罪之判決已確定
    ，或其刑事訴訟不能開始或續行非因證據不足者為限，得提起再審之訴，民事訴
    訟法第四百九十六條第一項第九款、第十款、第十三款、第二項定有明文。
  (一)按民事訴訟法第四百九十六條第一項第十三款所謂發見未經斟酌之證物者，係指
    該項證物在前訴訟程序中即已存在，而當事人不知其存在或不能予使用，現始發
    現或得使用而言，並以如經斟酌可受較有利益之裁判者為限，但在判決前如已主
    張其事由或已提出證物者，則不得更據以提起再審之訴（最高法院六十二年判字
    第五七九號判例參照）。本件再審原告主張原確定判決所援引之家庭會議譯文及
    家庭會議記錄之內容，顯有被訴外人戴春騰串改而有所不實，因本件確定判決將
    之引為認定重要事實之參考書證資料，故對本件確定判決所認定之基礎事實顯有
    動搖，對再審原告顯屬有利之發現，自有民事訴訟法第四百九十六條第一項第九
    款及第十三款之再審事由云云。經查，本件確定判決理由第二、(一)中說明：「然
    經核閱該家庭會議譯本及家庭會議記錄之內容，可見該次家庭會議所討論之事項
    ，其間雖有涉及父母之扶養及醫護，但主要仍是上訴人乙○○與其胞兄戴春騰間
    分產之糾紛，並未提及上開贈與係未附有負擔‧‧‧足見上訴人空言指摘戴春蓮
    、戴春緞所為之證詞不可信，殊不足採」，可知原確定判決將該家庭會議記錄之
    證據力排除，其非為本件判決基礎之證物，縱有虛偽情事，亦不影響本件確定判
    決，況該家庭會議譯本為乙○○自行提出，其於另案勘驗結果，雖就內容有所增
　　刪，惟不影響本案判決結果。而該家庭會議譯本於前審已存在並經審酌，依前揭
　　最高法院判例意旨，自非所謂新證物，再審原告執此提起再審之訴，並無理由。
  (二)再審原告主張本件確定判決所引證人戴春蓮、戴春緞之證言與其等於另案之證言
    不符，其所證述之本件待證事實，當屬被人誘導為不實之證言云云。惟查，當事
    人以有民事訴訟法第四百九十六條第一項第十款情形為理由提起再審之訴，依同
    條第二項既以宣告有罪之判決已確定，或其刑事訴訟不能開始或續行非因證據不
    足者為限，始得為之，自不得先行提起再審之訴，聲請中止訴訟程序，以待此項
    要件之完成。況乙○○所指之另案，係桃園地方法院八十九年度訴字第七五五號
    確認買賣契約無效等事件，再審原告乙○○與訴外人戴春騰間就桃園縣龍潭鄉○
    ○街十七號房地之爭執，與本件之當事人不同，爭執之標的物亦不同，本件證人
    於另案之證言亦非本件確定判決之判決基礎。是再審原告以證人為虛偽陳述為由
    提起再審之訴，容有誤認，並無理由。
  (三)再審原告復稱本件確定判決未審酌伊所提出之切結書云云，惟查，原確定判決業
    已斟酌，認該證物為不足採，並載明該證物何以不足採之理由（見上開確定判決
    理由欄第二、(一)項）。是則再審原告主張原確定判決就上開切結書之重要證物漏
    未斟酌等語，自非實在，為無可取。
五、綜上所述，再審原告依民事訴訟法第四百九十六條第一項第九款、第十款、第十
    三款提起本件再審之訴，為無理由，應予駁回。
六、據上論結，本件再審之訴為無理由，依民事訴訟法第七十八條判決如主文。
中　　　華　　　民　　　國　　九十一　　年　　　十一　　月　　二十七　　日
　　　　　　　     　　       臺灣高等法院民事第九庭
　　　　　　　　　　　　　        審判長法　官　吳  謙  仁
　　　　　　　　　　　　　　　　　　　　法　官　魏　大　喨
　　　　　　　　　　　　　　　　　　　　法　官　游　婷　麟
右正本係照原本作成。
不得上訴。
中　　　華　　　民　　　國　　九十一　　年　　　十一　　月　　二十七　　日
　　　　　　　　　　　　　　　　　　　　書記官　林　初　枝
